【裁判字號】    90,易,723
【裁判日期】    901009
【裁判案由】    違反槍砲彈藥刀械管制條例
【裁判全文】
臺灣高雄地方法院刑事判決                            九十年度易字第七二三號
    公  訴  人  臺灣高雄地方法院檢察署檢察官
    被      告  甲○○
右列被告因違反槍砲彈藥刀械管制條例案件，經檢察官提起公訴（九十年度偵字第七
四七號），本院判決如左：
    主  文
甲○○於夜間公共場所，未經許可攜帶刀械，累犯，處有期徒刑肆月，如易科罰金，
以參佰元折算壹日。
扣案之手杖刀壹把沒收。
    事  實
一、甲○○前曾於民國七十九年十二月間因違反麻醉藥品管理條例案件，經臺灣高等
    法院臺中分院判處有期徒刑六年，於八十三年八月二十四日假釋出獄，惟其復於
    假釋期間，即分別於八十四年四月間、八十四年十一月間、八十五年十一月間、
    八十七年一月間，因違反麻醉藥品管理條例及電信法案件，經法院分別判處有期
    徒刑四月、七月、三月及三月，並撤銷其假釋合併執行殘刑；再於八十七年五月
    間假釋出獄後，又因毒品危害防制條例，經法院再度裁定撤銷其假釋，而執行假
    釋殘刑後，於八十九年八月三日執行完畢，仍不知悔改。甲○○於八十九年八月
    二十二日在臺中市○區○○○路六三八號萬利刀剪行以新臺幣二千五百元之代價
    ，購得公告管制具殺傷力之手杖刀一把後，將之置放於其所駕駛之ＯＮ─九Ｏ三
    三號自用小客車上，而未經許可無故持有該把手杖刀。嗣於八十九年十二月二十
    七日夜間一時二十分許，甲○○駕駛車號ＯＮ─九Ｏ三三號自用小客車，持有上
    開手杖刀途經高雄市○○區○○街三十九號之公共場所時，為警攔檢查獲，並扣
    得其所有之手杖刀一把。
二、案經高雄市政府警察局移請臺灣高雄地方法院檢察署檢察官偵查起訴。
    理  由
一、訊據被告甲○○固坦承確有於右揭時地持有手杖刀經警查獲之事實不諱，惟矢口
    否認其有未經許可，無故持有該把手杖刀之故意，辯稱：伊買來時因有臺中市警
    察局公文，才以為該把手杖刀是合法物品，並不知手杖刀是違禁物云云。惟查，
    扣案之手杖刀一把，經送主管機關高雄市政府鑑定結果，認係呈拐杖狀，可分為
    二段，上半段裝刀刃，下半段為刀鞘，二段連接處具螺紋裝置，鬆開螺紋可抽出
    刀刃，刀柄長三十三公司，刀刃長五十三點八公分，單刃開鋒，符合公告查禁手
    杖刀要件與圖例說明，認係管制刀械，此有高雄市政府於九十年三月十三日以九
    十高市府警保字第九二二五號函一份及相片五幀在卷可稽，且被告直承扣案手杖
    刀確屬已磨利開鋒之事實無訛，足證扣案之刀械具有殺傷力，而與主管機關公告
    查禁之手杖刀特徵相符。雖被告所舉臺中市警察局八十九年一月十三日之中市警
    保民字第七七四號函，認扣案之手杖刀之刀刃未開鋒，非屬槍砲彈藥刀械管制條
    例列管之刀械，惟被告於購得扣案手杖刀時，該把手杖刀即已磨利開鋒，業據被
    告於警訊時供述甚詳，顯見上開函文針對扣案手杖刀特性，認定未開鋒之事實，
    即有更動，故尚難以上開函文，遽為被告有利事實之認定，且益徵被告於購得手
    杖刀之際，已明知該把手杖刀是已磨利開鋒，屬公告查禁之手杖刀之事實，從而
    其所辯，顯係卸責之詞，不足採信。故本件事證已明，被告犯行洵堪認定，應依
    法論科。
二、查被告甲○○於八十九年十二月二十七日凌晨一時二十分許夜間，駕駛自用小客
    車攜帶手杖刀，在高雄市○○區○○街三十九號經警查獲，顯見被告攜帶刀械為
    警查獲處係屬公共場所之事實。故核被告所為，係犯槍砲彈藥刀械管制條例第十
    五條第一項第一款、第二款之於夜間公共場所攜帶刀械罪。公訴人漏未斟酌被告
    係於夜間公共場所攜帶手杖刀，遽認被告所犯係同條例第十四條第三項之未經許
    可持有刀械罪，容有未洽，惟其起訴被告無故持有手杖刀之基本社會事實同一，
    本院自應併予審究，並變更其起訴法條。被告於八十九年八月二十二起，至八十
    九年十二月二十七日經警查獲時攜帶手杖刀之行為，係屬單一犯罪行為之繼續，
    僅應論以一罪。被告甲○○前曾於七十九年十二月間因違反麻醉藥品管理條例，
    經臺灣高等法院臺中分院判處有期徒刑六年，於八十三年八月二十四日假釋出獄
    ，惟其復於假釋期間即分別於八十四年四月間、八十四年十一月間、八十五年十
    一月間、八十七年一月間，因違反麻醉藥品管理條例及電信法案件，經法院分別
    判處有期徒刑四月、七月、三月及三月，並撤銷其假釋合併執行殘刑；再於八十
    七年五月間假釋出獄後，又因毒品危害防制條例，經法院再度裁定撤銷其假釋，
    而執行假釋殘刑後，於八十九年八月三日執行完畢，此有臺灣高雄地方法院檢察
    署刑案資料查註紀錄表、臺灣高等法院被告全國前案紀錄表及法務部在監在押資
    料表各一份在卷足按，其於有期徒刑之執行完畢後，五年內再犯本件最重本刑為
    有期徒刑以上之刑之罪，為累犯，應依刑法第四十七條之規定，加重其刑。爰審
    酌被告素行非佳，已如前述，且非供正當使用攜帶刀械，對社會肇致之危害非輕
    ，及其犯罪後坦認大部分犯行，態度良好等一切情狀，量處如主文所示之刑，並
    諭知易科罰金之折算標準。扣案之手杖刀一把係違禁物，應依刑法第三十八條第
    一項第一款，併予宣告沒收。
三、按中華民國刑法第四十一條業已經立法院於九十年一月四日修正，總統於九十年
    一月十日公布，自九十年一月十二日起施行，雖被告甲○○於行為時所犯本件最
    重本刑三年以下有期徒刑之罪，受六月以下有期徒刑或拘役之宣告者，得因身體
    、教育、職業或家庭之關係，執行顯有困難時，宣告一元以上、三元以下折算一
    日之易科罰金，與修正前同條之規定相符，惟本案於裁判時刑法第四十一條已就
    所犯之最重本刑提高為五年以下有期徒刑之罪，而受六月以下有期徒刑或拘役之
    宣告者，亦得因前開執行顯有困難之理由易科罰金，故本案被告雖行為時所犯最
    重本刑為三年以下有期徒刑之罪，且經本院量處有期徒刑四月，然其行為後易科
    罰金之法律既已變更，自應依刑法二條第一項前段之規定，適用裁判時之修正後
    刑法第四十一條第一項之規定，併此敘明。
據上論斷，應依刑事訴訟法第二百九十九條第一項前段、第三百條、槍砲彈藥刀械管
制條例第十五條第一項第一款、第二款、刑法第十一條、第四十七條、第四十一條第
一項、第三十八條第一項第一款，罰金罰鍰提高標準條例第二條，判決如主文。
中      華      民      國      九十      年     十     月      九      日
                                臺灣高雄地方法院刑事第二庭
                                      法  官    李代昌
右正本證明與原本無異。
如不服本判決，應於判決送達後十日內，向本院提出上訴狀。
                                      書記官    吳月華
中      華      民      國      九十      年     十     月     十一     日
附錄本判決論罪科刑適用法條
槍砲彈藥刀械管制條例第十五條
未經許可攜帶刀械而有下列情形之一者，處二年以下有期徒刑：
一  於夜間犯之者。
二  於車站、埠頭、航空站、公共場所或公眾得出入之場所犯之者。
三  結夥犯之者。


司法院資訊處製作；財團法人民間司法改革基金會備份。
